【裁判字號】    97,交簡上,13
【裁判日期】    970331
【裁判案由】    公共危險
【裁判全文】
臺灣臺北地方法院刑事判決           97年度交簡上字第13號
上  訴  人
即  被  告  甲○○
上列上訴人因公共危險案件，不服本院新店簡易庭九十七年度店
交簡字第三六號，中華民國九十七年一月十六日第一審簡易判決
（聲請簡易判決處刑案號：臺灣臺北地方法院檢察署九十六年偵
字第二三七九五號）提起上訴，本院判決如下︰
    主  文
上訴駁回。
    事  實
一、甲○○於民國九十六年六月間因公共危險案件，經本院新店
    簡易庭於九十六年八月一日以九十六年度店交簡字第五七八
    號判處罰金新臺幣九萬元，並經本院合議庭於九十六年十月
    三十日以九十六年度交簡上字第二三五號駁回上訴後確定（
    此部分不構成累犯）。詎竟不知悔改，明知服用酒類將導致
    不能安全駕駛動力交通工具，卻於九十六年十月二十一日晚
    間七時許，在臺北縣新店市○○路61巷22號住處飲用藥酒50
    CC後，已達不能安全駕駛動力交通工具之程度，竟仍駕駛車
    號JQ－5261號自小客車（下稱系爭車輛）欲載送其夫石亮回
    臺北市文山區住處，迨至同日晚間七時三十分許，駕車行經
    臺北縣新店市○○路○段171號前，因不勝酒力，操控力失當
    ，於行進中突將上開車輛煞停後倒車，以致碰撞行駛其後方
    ，由張永傑所駕駛車號7905-RF號自小客車之車頭。嗣經張
    永傑報警處理，經警對甲○○施以酒精濃度測試，測得其呼
    氣酒精濃度高達每公升0.68毫克，始查知上情。
二、案經臺北縣政府警察局新店分局報告臺灣臺北地方法院檢察
    署檢察官偵查後，聲請簡易判決處刑。
    理  由
一、訊據被告甲○○固坦承曾於前揭時、地於飲用藥酒後，駕駛
    系爭車輛與證人張永傑所駕駛之自小客車發生車禍碰撞事故
    之事實，惟矢口否認有何不能安全駕駛動力交通工具之情事
    ，並辯稱：當時係張永傑未保持安全距離，駕車自後追撞伊
    所有之系爭車輛，且伊於車禍發生後至青潭派出所酒測及製
    作筆錄間均神智清楚，而伊酒測值高達每公升0.68毫克，應
    係伊於酒測前不甚將漱口水喝入造成云云。
    經查：
  (一)被告甲○○於九十六年十月二十一日晚間七時許，於其位於
    臺北縣新店市○○路61巷22號住處飲用藥酒50CC後，仍駕駛
    系爭車輛載送其夫石亮返回臺北市文山區住處，而於同日晚
    間七時三十分許，在臺北縣北宜路1段171號前，與證人張永
    傑發生車禍等情，業據被告所坦承，核與證人張永傑所稱曾
    於前揭時、地與被告發生車禍等語相符，並有臺北縣政府警
    察局新店分局道路交通事故調查報告表、當事人酒精測定紀
    錄表、當事人登記聯單、道路交通事故現場圖、道路交通事
    故調查報告表(一)、(二)各一份及現場照片十紙附卷可稽，是被
    告前揭自白核與事實相符，應堪採信。
  (二)被告雖以前揭情詞置辯，惟其於案發後遲至同日晚間八時五
    十九分許在臺北縣警察局新店分局青潭派出所施以酒精濃度
    測試之結果，其呼氣酒精濃度高達每公升0.68毫克等情，有
    卷附當事人酒精測定紀錄表一紙可按。又按刑法第一百八十
    五條之三所規定服用酒類，不能安全駕駛動力交通工具而駕
    駛者，應負刑事責任，揆其立法目的在藉抽象危險犯之犯罪
    構成要件，以嚇阻酒後駕車者對道路交通安全之危害，本不
    以發生實害為必要，而所謂不能安全駕駛之認定，並無一定
    之數值可供界定，而係由法院以一般社會通念之客觀標準，
    足生公共危險時即為已足。目前行政機關所取締酒後駕車之
    參考標準，係依法務部於八十八年五月十日邀集司法院刑事
    廳、交通部、行政院衛生署、內政部警政署及中央警察大學
    等機關開會，所為凡呼氣酒精濃度逾每公升含0.55毫克時，
    即屬不能安全駕駛之決議。上開會議決議本身屬檢警取締酒
    後駕車之參考，固無拘束法院之效力，惟以上開會議決議所
    採之標準，係參考美國、德國及日本等國家所進行之酒精濃
    度與精神狀態之測試實驗，亦即各項實驗均發現凡呼氣中酒
    精濃度達每公升0.55毫克時，就人之生理方面，已產生視覺
    反應遲鈍、影像不能集中、同時不能看清前方路況及車旁照
    後鏡等狀況，即駕駛能力已受有影響。而本件被告於案發時
    係突然將系爭車輛煞停後倒車以致肇事一節，業據證人張永
    傑於警詢時證述明確，且被告於查獲當日於警局所為之生理
    平衡檢測，其中單腳離地三十秒、朗誦阿拉伯數字等二種檢
    測結果均不合格，復於查獲、測試或訊問過程中，有語無倫
    次，注意力無法集中，因而認定有不能安全駕駛動力交通工
    具之情形，亦有臺北縣政府警察局新店分局刑法第一百八十
    五條之三（公共危險）案件測試觀察紀錄表、汽機車駕駛人
    酒後生理協調平衡檢測紀錄表各一紙在卷可考。足見被告於
    服用酒類後，其注意力、判斷力及操控車輛之能力均不如常
    ，顯已達不能安全駕駛動力交通工具之程度，而符合上開檢
    測呼氣酒精濃度之結果甚明，則被告前揭所辯：其酒後並未
    達不能安全駕駛之情形，係因誤吞漱口水始造成酒測值過高
    云云，顯屬卸責之詞，均不足採。
  (三)綜上，本件事證明確，被告犯行洵堪認定，應依法論科。
三、查被告行為後，刑法第一百八十五條之三之公共危險罪已於
    九十七年一月二日修正公布，並於同年一月四日施行，修正
    後之刑法第一百八十五條之三之規定，其刑度已由「處一年
    以下有期徒刑、拘役或三萬元以下罰金」修正為「處有期徒
    刑一年、拘役或科或併科十五萬元以下罰金」，依刑法第二
    條第一項從舊從輕之規定，自以被告行為時即修正前刑法第
    一百八十五條之三之規定對於被告較為有利，而應予適用。
四、核被告甲○○所為，係犯刑法第一百八十五條之三服用酒類
    不能安全駕駛動力交通工具而駕駛之公共危險罪。又查酒後
    不得駕駛車輛，為政府近年來大力所宣導之政令，其目的除
    為確保駕駛人本身之安全外，更為保障其他用路人使用道路
    之安全，而被告前於九十六年六月間甫因酒後駕車，經本院
    新店簡易庭於九十六年八月一日以九十六年度店交簡字第五
    七八號判處罰金新臺幣九萬元，並經本院合議庭於九十六年
    十月三十日以九十六年度交簡上字第二三五號駁回上訴後確
    定，有卷附臺灣高等法院被告前案紀錄表一紙可按，卻不知
    警惕，於上開公共危險案件上訴期間另犯本案，執意於飲用
    藥酒後隨即駕車上路，視其他用路人生命財產於無物，且確
    已發生車禍事故，所測得之呼氣酒精濃度高達每公升0.68毫
    克等情形下，原審依據刑事訴訟法第四百四十九條第一項前
    段、第三項、第四百五十四條第二項，刑法第二條第一項、
    修正前刑法第一百八十五條之三、第四十一條第一項前段，
    刑法施行法第一條之一第一項、第二項但書，量處被告拘役
    五十日，如易科罰金，以新臺幣一千元折算一日，其認事用
    法均無違誤，量刑亦屬妥適，被告猶執前詞，提起上訴，並
    請求從輕量刑云云，均無理由，應予駁回。
據上論斷，應依刑事訴訟法第四百五十五條之一第一項、第三項
、第三百六十八條，判決如主文。
本案經檢察官葉雅婷到庭執行職務。
中    華    民    國    97     年    3    月    31    日
          臺灣臺北地方法院刑事第二庭
                                    審判長法  官  劉煌基
                                          法  官  賴淑美
                                          法  官  劉秀君
上正本證明與原本無異。
不得上訴。
                                          書記官  吳俊龍
中    華    民    國    97    年    3     月    31    日


司法院資訊處製作；財團法人民間司法改革基金會備份。
